【裁判字號】    89,易,666
【裁判日期】    890512
【裁判案由】    詐欺
【裁判全文】
臺灣臺北地方法院刑事判決                          八十九年度易字第六六六號
    公  訴  人  臺灣臺北地方法院檢察署檢察官
    被      告  甲○○
    被      告  乙○○
    被      告  辛○○
    右三人共同
    選任辯護人  魯寶文
    被      告  丙○○
    被      告  己○○
    被      告  戊○○
    右一人
    選任辯護人  李漢中
    被      告  丁○○
    被      告  壬○○
右列被告因詐欺案件，經檢察官提起公訴（八十八年度偵字第一五四七五號及一五四
八三號），本院判決如左：
    主  文
甲○○共同連續以詐術得財產上不法之利益，處有期徒刑壹年陸月，緩刑伍年。
乙○○共同連續以詐術得財產上不法之利益，處有期徒刑壹年，緩刑肆年。
丙○○、己○○、戊○○、丁○○、辛○○、壬○○共同連續以詐術得財產上不法之
利益，各處罰金壹萬元，如易服勞役均以參佰元折算壹日，均緩刑貳年。
扣案傳真機貳拾壹台及電話機玖台均沒收。
    事  實
一、庚○○（另結）與許東慶（另案由台灣台北地方法院檢察署通緝中），因知國際
    電信業間存有退佣制度（即先在外國設立付費電話語音信箱，再經由向中華電信
    股份有限公司（以下簡稱為中華電信）申請使用之電話，撥接國際長途電話至該
    付費語音信箱或傳真至國外，俟該外國業者向中華電信請領所累積之國際通話費
    後，會將一定比例金額以退佣方式給付該語言信箱之申請人，故申請人可以賺取
    拆帳所得或價差之酬金），乃共同意圖為自己不法之利益，並基於概括犯意，明
    知並無給付中華電信電話費，僅欲藉由撥打國際電話或傳真而自國外賺取拆帳所
    得或價差酬金之真意，先由許東慶、庚○○負責統籌各項事宜，在國外設立付費
    電話語言信箱，再由庚○○找上甲○○，與甲○○約定由甲○○出面申請電話及
    承租房屋，每月將給付甲○○新台幣（下同）八千元代價，而甲○○及甲○○之
    子乙○○明知國際電話或國際傳真費收費頗高，根本無能力給付，丙○○及己○○亦明知國際電話及國際傳真收費頗高，庚○○、乙○○、甲○○等人並未依正
    常方式使用國際電話或國際傳真（即國際電話或國際傳真均是長話短說、僅傳遞
    重要文件，而庚○○、甲○○、乙○○卻要求國際電話、國際傳真保持二十四小
    時使用），屆時中華電信收費一定無法支付，丙○○、己○○竟與許東慶、庚○○、乙○○、甲○○及另一真實姓名不詳成年男子，基於共同意圖為自己不法利
    益之概括犯意，由甲○○於八十七年四月二日向中華電信台灣北區電信分公司台
    北北區營運處（以下簡稱為中華電信北區分公司）申請（Ｏ二）二五八五─五四
    一四、五四四一、五四五六、七一三八、七一三九、七一五Ｏ、七二二五、七四
    七一、七四七四、七四七九、七四九八、七六四四、七六六Ｏ、七六八Ｏ、七七
    三四、七七四三、七八四Ｏ、七八八三（以上十八線電話前碼均為二五八五）等
    十八線電話，裝設於台北市○○路五六二號六樓之七使用，再以「國際婚姻交友
    、房屋仲介中心」作為掩飾，依許東慶、庚○○提供撥出之電話號碼及提供傳真
    之資料，由庚○○與丙○○、己○○及另一不詳姓名成年男子四人，輪班持續撥
    接國際長途電話至美國、智利、聖琍利諾等國之付費語音信箱或傳真電話，通話
    後即將聽筒擱置一旁或接連傳真無意義之資料，十八線電話均未間斷，蓄意累積
    高額國際電話費，迄八十七年六月十一日停話止，積欠通話費達四百二十三萬九
    千零七元，以此方式，詐得使用電話通訊之不法利益；甲○○復受庚○○委託，
    於八十七年七月三日帶同遊民潘結尾（業於八十七年七月十八日死亡）至中華電
    話北區分公司三重營運處，以潘結尾名義申請（Ｏ二）二九七一─六三三一、六
    三四九、六三六九、六三七八、六六三五、六六五七、六九四九、七一二三、七
    二三五、七二六四、七三八五、七三九Ｏ、七六七八、七七三四、七九四Ｏ、八
    一六七、八二四二、八六五一、八七八五、八九三二、八九四三、九Ｏ七二、九
    Ｏ七三、九Ｏ七五、九Ｏ七六、九六五五、九六八Ｏ、九八四四、九九九二（以
    上二十九線電話前碼均為二九七一）及二九八六─Ｏ一八三號等三十線電話，裝
    設於台北縣三重市○○路○段六十五號四樓之三，後改至台北縣三重市○○路○
    段一號六樓之六用，以「非常男子國際婚姻諮詢中心」作為掩飾，並由乙○○出
    面召募辛○○、戊○○、丁○○及壬○○，而辛○○、戊○○、丁○○及壬○○
    明知國際電話及國際傳真收費頗高，乙○○、甲○○等人並未依正常方式使用國
    際電話或國際傳真（即國際電話或國際傳真均是長話短說、僅傳遞重要文件，而
    甲○○、乙○○卻要求國際電話、國際傳真保持二十四小時使用），屆時中華電
    信收費一定無法支付，辛○○、戊○○、丁○○及壬○○竟與與乙○○、甲○○
    、許東慶及庚○○基於共同意圖為自己不法利益之概括犯意，依許東慶及庚○○
    提供撥出之電話號碼或提供傳真資資，由戊○○、丁○○、辛○○、壬○○，以
    同樣方式持續撥接國際長途電話至國外，自八十七年七月八日起至八十七年七月
    二十八日止，通話費高達一千一百萬元，以此方式，詐得使用電話通訊之不法利
    益，嗣中華電信發現有異，告知通話對方國業者豁免攤分，並報警處理，經查獲
    許東慶始查獲本案，並扣得許東慶所有供犯罪所用傳真機二十一台及電話機九台
    。
二、案經台灣台北地方法院檢察署檢察官自動簽分案偵查起訴。
    理  由
一、訊據被告甲○○、乙○○、丙○○、己○○、戊○○、丁○○、辛○○及壬○○
    等人，均一致否認詐欺得利犯行；被告甲○○固不否認出面申請十八隻電話及出
    面租屋等情，但辯稱：是受一廖姓男子所託代為申請電話，廖姓男子答應給伊每
    月八千元，伊即應允配合申請，至今收了三萬二千元，雖是伊出面承租房屋，但
    租金是別人支付云云；被告乙○○固不否認負責應徵工作人員在台北縣三重市○○路○段一號六樓之六從事傳真工作，但辯稱：伊僅幫忙面試應徵人，安排工作
    及發放薪水，不知有何違法之處云云；被告己○○固不否認至台北市○○路五六
    二號六樓之七撥打電話一事，但辯稱：是丙○○找伊北上工作，每月薪資四萬元
    ，但伊僅領得七千元，然不知不斷撥打電話是為什麼云云；被告丙○○固不否認
    至台北市○○路五六二號六樓之七撥打電話一事，但辯稱：是庚○○叫伊到台北
    工作，每月薪資四萬元，但伊僅領得一萬一千元，然不知不斷撥打電話是為什麼
    云云；被告丁○○固不否認至台北縣三重市○○路○段一號六樓之六工作一事，
    但辯稱：是戊○○介紹伊去該處工作，每月薪水三萬五千元，至今伊僅領得二萬
    五千元，伊負責夜班行政管理，該處有二十五線傳真機及五線語音信箱，是採輪
    班制，為不斷傳真未婚女子資料，不知有何違法云云；被告戊○○固不否認至台
    北縣三重市○○路○段一號六樓之六工作一事，但辯稱：伊擔任白天領班，丁○○擔任夜間領班，負責行政，工讀生工作是利用傳真機每日二十四小時不斷將資
    料傳真，不知有何違法云云；被告辛○○固不否認至台北縣三重市○○路○段一
    號六樓之六從事撥打電話工作，但辯稱：伊是乙○○女友，是乙○○叫伊幫忙，
    僅偶而傳真資料，不知有何違法云云；被告壬○○固不否認至台北縣三重市○○
    路○段一號六樓之六從事撥打電話工作，但辯稱：伊是丁○○女友，丁○○介紹
    伊去工作，伊領了一萬八千元薪水，負責不斷傳真資料，不知有何違法云云。
二、惟查：被告金周才亦自陳：台北市○○路該處分日夜二班，二十四小時不間斷傳
    真資料至國外，有部分傳真機僅撥通至國外，不作傳真，每隔幾分鐘即掛斷重撥
    ，電話線未曾中斷過等情；被告乙○○亦供稱：是要員工負責傳真工作，要員工
    分三班二十四小時不間斷傳真等情，被告己○○、丙○○、壬○○、丁○○、戊○○、辛○○亦均供稱：工作是撥電話至國外，如有接通就將話筒放在旁邊，等
    過五分鐘再掛上，又重撥，或撥電話至國外傳真資料等語，按國際電話或國際傳
    真收費不茲，此為眾所皆知之事，既然被告等人均知該處利用電話，全天不間斷
    撥打國際長途電話至付費語音信箱，或傳真資料，接通後即將聽筒放置一旁，俟
    數分鐘後再行重撥，或持續傳真無意義之資料，維持各線電話通話不間斷，如此
    利用電話之方式，顯與常情有違，且電話費一定驚人，惟被告等人不斷撥打電話
    時，並未見同時向何人收取任何費用，則屆時電話費一定無法支付，當為被告等
    人所能預見，然被告等人卻仍不斷撥打，其顯能預見無法支付大額電話費用，故
    被告等人辯稱：不知有何違法云云，委不足採，並有房屋租賃契約書、中華電信
    市內電話業務申請書、中華電信北區分公司八十七年八月十四日北政字第八七Ａ
    四二ＯＯ四四五號函、台北北區營運處八十七年七月十六日北營字第五ＯＯ六六
    號函、台北南區營運處八十七年八月十二日南營八七字第Ｏ九九號通知單、客戶
    網路處二線中心通知單、通聯紀錄等附卷可憑，罪證明確，被告犯行堪以認定。
三、核被告甲○○、乙○○、丙○○、己○○、辛○○、戊○○、丁○○、壬○○等
    人所為，係犯刑法第三百三十九條第二項、第一項詐欺得利罪，被告丙○○、己○○與甲○○、乙○○、庚○○、許東慶及一不詳姓名成年男子間有共同犯意聯
    絡及行為分擔；被告辛○○、戊○○、丁○○、壬○○與甲○○、乙○○、許東
    慶、庚○○間亦有犯意聯絡及行為分擔，均為共同正犯，被告等人先後多次犯行
    ，時間緊接，以同一方式反覆為之，所為係犯罪構成要件相同之罪，顯係基於概
    括犯意為之，為連續犯，應以一罪論，併依法加重其刑，爰審酌被告丙○○、己○○、辛○○、戊○○、丁○○及壬○○僅為受僱者、被告甲○○明知自己並無
    資力亦無必要申請十八線電話仍為小利而違法、被告乙○○就自己父親甲○○財
    力知之甚詳、未加制止父親猶仍出面幫助、未付電話費金額頗鉅等一切情狀，分
    別量處如主文所示之刑，以示懲儆，並就被告辛○○、戊○○、程保光、壬○○
    、丙○○及己○○部分諭知易服勞役之折算標準，再被告乙○○、丙○○、己○○、辛○○、戊○○、丁○○、壬○○等人，均未曾受有期徒刑以上刑之宣告，
    此有台灣高等法院檢察署刑案紀錄簡覆表可按，被告甲○○雖曾受有期徒刑以上
    刑之執行，但執行完畢後五年內未曾再受有期徒刑以上刑之宣告，亦有台灣高等
    法院檢察署刑案紀錄簡覆表可證，被告甲○○等人受此審判程序，當知所警惕，
    應無再犯之虞，爰均併宣告緩刑，以啟自新，又扣案之傳真機二十一台及電話九
    台，為被告許東慶所有，供犯罪所用之物，爰依刑法第三十八條第一項第二款規
    定沒收之。
據上論斷，應依刑事訴訟法第二百九十九條第一項前段、刑法第二十八條、第五十六
條、第三百三十九條第二項、第一項、第四十二條第二項、第七十四條第一款、第二
款、第三十八條第一項第二款，罰金罰鍰提高標準條例第一條前段、第二條判決如主
文。
本案經檢察官汪南均、戴文亮到庭執行職務
中      華      民      國    八十九    年      五    月      十二    日
                                      臺灣臺北地方法院刑事第六庭
                                          法  官  劉  慧  芬
右正本證明與原本無異。
如不服本判決，應於判決送達後十日內，向本院提出上訴狀。
                                          書記官  黃  琇  芬
中     華       民      國    八十九    年      五      月     十二     日
刑法第三百三十九條
意圖為自己或第三人不法之所有，以詐術使人將本人或第三人之物交付者，處五年以
下有期徒刑、拘役或科或併科一千元以下罰金。
以前項方法得財產上不法之利益或使第三人得之者亦同。
前二項之未遂犯罰之。


司法院資訊處製作；財團法人民間司法改革基金會備份。
